臺灣新竹地方法院民事判決  
110年度再易字第8號
再審原告    羅清坤  

            羅宏洋  

            羅寶蓮  
            羅寶銖  
            徐國彰  

            徐國誠  
            徐憶華  
            羅寶菊  
共      同
訴訟代理人  黃智謙律師
再審被告    李元秉  


上列當事人間拆屋還地等事件，再審原告對於本院108年度竹東
簡字第192號、109年度簡上字第101號確定判決提起再審之訴，
本院判決如下：
    主      文
再審之訴及假執行之聲請均駁回。
再審訴訟費用由再審原告負擔。
    事實及理由
壹、程序方面：
一、按判決，於上訴期間屆滿時確定，不得上訴之判決，於宣示
    時確定，不宣示者，於公告時確定，民事訴訟法第398條定
    有明文。次按再審之訴，應於30日之不變期間內提起；前項
    期間，自判決確定時起算，判決於送達前確定者，自送達時
    起算；其再審之理由發生或知悉在後者，均自知悉時起算，
    但自判決確定後已逾5年者，不得提起，民事訴訟法第500條
    第1項、第2項亦有明文。本件再審原告係於民國110年11月1
    7日對於本院109年度簡上字第101號判決（下稱原確定判決
    ）提起本件再審之訴，主張其於110年10月25日方知悉關於
    系爭土地之航照圖，套繪地籍圖可知悉土地位移情事，屬當
    事人發現未經斟酌將影響裁判之證物，而知悉原確定判決有
    再審事由，遂提起本件再審之訴乙情，有民事聲請再審狀可
    考，並經本院調閱原確定判決卷核閱無訛，是再審原告提起
    本件再審之訴尚未逾法定30日不變期間，其提起本件再審之
    訴，程式上並無不合，先予敘明。
二、次按再審之訴顯無再審理由者，得不經言詞辯論，以判決駁
    回之，民事訴訟法第502條第2項規定甚明。本院認本件再審
    之訴顯無再審理由（詳後述），爰不經言詞辯論而為判決。
貳、實體方面：
一、再審原告主張：
(一)聲明:本院109年度簡上字第101號確定判決均廢棄。
         再審被告於第一審之訴駁回。
         再審及前審訴訟費用由再審被告負擔。
(二)主張:
1、再審原告於110年10月25日，透過友人輾轉向新竹縣竹東    
   地政事務所取得本案所涉土地之地籍圖套繪航照圖之影像， 
    可清楚看見地籍圖往南偏移，致未套繪在道路及建物位置  
     上，再審原告遂登入内政部地政司地籍圖資網路便民服務
系     統，查詢上開影像顯示之地籍圖資 ，透過地籍圖、NLSC
地     圖 、正射影像(航照圖）之圖資套繪，可發現「道路上
套繪     之土地，均非道路用地；道路用地之土地地界，均未
套缘在     道路上，且週遭建物均跨越地界I 等情，足明有關
該地區之     地籍圖測量基準（界址或圖根點）有誤，致與實
際地形不       符。並可證明原確定判決所依據之土地複丈成
果圖所據測量     基準亦有違誤，該鑑定結果自不得作為判決
依據。
2、再審原告以自己所有坐落新竹縣○○鄉○○段000地號土   地，
  及所承租鄰接之735地號土地（下合稱系爭土地)作為基   地
  ，供門牌號碼新竹縣○○鄉○○路○段000巷00號之磚造   建物（
  下稱系爭建物）坐落使用，歷經數十餘年均無爭議。   系爭
  建物所鄰近之新湖路一段道路，過去為單線道，該地區   之
  界址即設置道路旁。嗣因該地區發展，新湖路一段從原有   
  單線道，拓寬為雙線道路，而原有界址遂往旁邊遷移，以便  
   鋪設柏油、開設道路。界址固有遷移，然兩造及週遭鄰居在 
    地多年未曾有地界糾紛，亦不知悉界址遷移有造成地籍線不
     準確之情形。
3、依竹東地政事務所提供之系爭航照圖，可發現不僅系爭建物 
    疑有越界，相鄰多筆建物亦有越界情形，以及鄰近寶山路二
     段與套繪地籍圖偏移之情，依系爭航照圖所示，系爭建物
往     北鄰近之其他建物，與套緣之地籍線已有不符。例如有
建物     橫跨725地號土地與725-2地號土地之見，亦有建物橫
跨725-     2地號土地與731地號土地之間，再審被告所有730 
土地上之     建物西北侧亦越界坐落於725-2地號土地。倘若僅
有單筆建     物越界，故可認定有越界事實，但倘若鄰近多筆
建物均有越     界之虞，豈非地籍圖之疏誤？
4、依系爭航照圖所示，自新湖路一段向西北延伸鄰接之寳山路 
    二段以觀，套繪於寶山路二段上之地籍線呈現不規則狀土  
   地，明顯與寶山路二段地貌不符。而寶山路二段南侧套缘之 
    39、4 5、46、49、52、334-2、342、342-1地號土地，恰巧
     與寶山路二段之寬度、延伸方向相符，僅是向南偏移而未
  套   繪於實際道路上。已足使人懷疑該地區地籍圖是否整體
  向南   偏移？
5、透過内政部地政司地籍圖資網路便民服務系統，查詢系爭可 
    套匯在寶山路二段之40等地號土地，不僅地界與道路  樣貌
   不符，其使用地類別為均非通用地，已足使人懷疑地籍  圖
   正確性。再詢套繪在寶山路二段南侧之39、45、46、49、5 2
   、334-2、342、342-1地號土地，其使用地類別及此等地號土
   地相連形成之樣貌，與寶山路二段實際大小、延伸方向相符
   ，可知上開地號土地為真正寶山路二段之使用土地，而非前
   開非「交通用地」之土地 。堪信竹東地政事務所地籍圖已有
   錯誤。
二、本件未經言詞辯論，無再審被告之聲明或陳述可資記載。
三、本院之判斷：
　㈠按當事人發見未經斟酌之證物或得使用該證物，如經斟酌可
    受較有利益之裁判者，得以再審之訴對於確定終局判決聲明
    不服，民事訴訟法第496條第1項第13款定有明文。所謂當事
    人發見未經斟酌之證物或得使用該證物，係指前訴訟程序事
    實審言詞辯論終結前已存在之證物，因當事人不知有此致未
    經斟酌，現始知之；或雖知有此而不能使用，現始得使用者
    而言。若在前訴訟程序事實審言詞辯論終結前尚未存在之證
    物，本無所謂發見，自不得以之為再審理由；且以發現未經
    斟酌或得使用之證據為理由者，必以該證據若經斟酌可受較
    有利益之裁判者為限。
　㈡再審原告雖主張依據其自竹東地政事務所處取得之航照圖影
    像，可知竹東地政事務所之地籍圖既有整體向南偏移之違誤
    ，可推認原確定判決援引竹東地政事務所土地複丈成果圖，
    亦有相同錯誤，與實際地貌不符，且本案所涉土地鄰近之寶
    山路二段有地籍圖套繪錯誤之處，如將偏南之地籍圖往北移
    動，套繪於寶山路二段上，即可發現系爭建物係坐落再審原
    告自己所有之系爭土地上，其他相鄰之建物亦無越界之情形
    。更可確信竹東地政事務所之地籍圖有誤，導致以其為據之
    作成土地複丈成果圖亦有相同錯誤，進而造成原確定判決所
    持見解違誤。然查：原確定判決係經竹東地政事務所測量人
    員測繪現場建物主體及走道位置，並以經緯儀依現場圖根點
    進行觀測，是竹東地政事務所既係以現場圖根點為基點，使
    用精密電子儀器加以施測附近各界址點，而得出測量數據，
    是其以科學方法所為之鑑定結果，應屬可信而得採用。且再
    審原告於原審亦已提出航照圖及照片，尚難證明該區域有何
    再審原告主張之房屋及土地發生位移情形，業經原確定判決
    審認在案，足認關於再審聲請內容已經原確定判決以前揭理
    由認定在案，經核本屬原確定判決取捨證據及認定事實之職
    權行使。
　㈢至再審原告援引依系爭航照圖所示，自新湖路一段向西北延
    伸鄰接之寳山路二段，套繪於寶山路二段上之地籍線呈現不
    規則狀土地，與寶山路二段地貌不符，並提出透過内政部地
    政司地籍圖資網路便民服務系統，查詢寶山路二段之40等土
    地 ，言及與道路樣貌不符等語，屬事後發現未經斟酌且對
    再審原告有利之證物，有民事訴訟法第496條第1項第13款之
    再審事由部分。然此為均為原確定判決取捨證據及認定事實
    之職權行使，況再審原告執上開證據所欲證明之事項，與原
    確定判決認事用法之基礎全然不同，足見該證據如經斟酌，
    亦難認定再審原告可受較有利益之裁判，甚屬明確，故再審
    原告以之作為再審理由，亦非有據。
四、綜上所述，再審原告雖主張原確定判決有民事訴訟法第496
    條第1項第13款證物漏未斟酌之再審事由，然不經調查即可
    認定再審原告所述顯與法定要件不符，且原確定判決之認定
    ，亦同可認定無何違誤可言，是再審原告執此提起本件再審
    之訴，求為廢棄改判，顯無理由，爰依民事訴訟法第502條
    第2項之規定，不經言詞辯論，逕以判決駁回。
五、本件事證已臻明確，再審原告其餘攻擊防禦方法及所舉證據
    ，經本院審酌後，認為均不足以影響本判決之結果，爰不一
    一論述，併予敘明。
六、據上論結，本件再審之訴顯無理由，依民事訴訟法第502條
    第2項、第78條，判決如主文。
中　　華　　民　　國　　111 　年　　3 　月　　31 　　日
                  民事第二庭審判長法　官　彭淑苑
　　　　　　　　　　　　　　　　　法　官　周美玲
　　　　　　　　　　　　　　　　　法　官　傅伊君
以上正本係照原本作成。　　　　　　　　　　　　　　
不得上訴。
中　　華　　民　　國　　111 　年　　3 　　月　　31　　日
                                  書記官　林琬茹